臺灣彰化地方法院民事判決　九十一年度再簡上字第一號
　　上　訴　人　甲 ○ ○
　　訴訟代理人　乙 ○ ○
　　被 上訴 人　葉 漢 津
右當事人間再審之訴事件，上訴人對於中華民國九十一年三月二十七日本院彰化簡易
庭第一審判決（九十年度彰再簡字第一號）提起上訴，本院判決如左：
    主      文
上訴駁回。
第二審訴訟費用由上訴人負擔。
    事實及理由
一、上訴人主張：本院彰化簡易庭民國八十七年度彰簡字第四二一號民事確定判決，
    其為判決基礎之證物即票號0000000號支票，因印鑑不符遭退票，為無效
    之票據，該確定判決有民事訴訟法第四百九十六條第一項第一款、第十三款規定
    之再審事由，伊於九十年四月二十日閱卷後始知悉等情，而對於該確定判決提起
    再審之訴，求為原確定判決廢棄，被上訴人在前訴訟之訴駁回之判決。
二、被上訴人則以：上訴人已於前訴訟對於該支票之真正表示無意見，支票上印文是
    否與印鑑不符，不影響支票之效力等語，資為抗辯。
三、按再審之訴，應於三十日之不變期間內提起，其期間之計算，自判決確定時起算
    ，但再審之理由知悉在者，自知悉時起算，民事訴訟法第五百條第一項、第二項
    規定甚明。又民事訴訟法第四百九十六條第一項第一款所謂適用法規顯有錯誤，
    係指確定判決違背法規或現存判例解釋者而言，當事人自收受判決正本之送達時
    ，對於判決理由，有無適用法規顯有錯誤之情形，即可知悉，至當事人本人對於
    法規之瞭解程度如何，當不能影響前開關於三十日不變期間之起算，最高法院著
    有七十一年度台再字第二一○號判例可資參照。本件上訴人主張本院前揭民事確
    定判決，有適用法規顯有錯誤及發現未經斟酌之證物（民事訴訟法第四百九十六
    條第一項第一款、第十三款）之情形，而提起再審之訴。惟查前訴訟於八十七年
    七月二十八日言詞辯論時，被上訴人提出該支票及退票理由單，經審判長提示上
    訴人親閱後，上訴人除表示對於該支票之真正不爭執（即自認該支票為真正）外
    ，復陳稱：係被上訴人同意伊更改（發票）日期，並同意延期清償，伊經濟狀況
    不佳，無力一次清償等語，該判決正本係於八十七年八月十二日送達於上訴人，
    並於八十七年九月三日確定，業經調閱全卷查明。就適用法規是否顯有錯誤部分
    ，上訴人於收受判決正本時即可知悉，就該支票證物部分，則於前揭言詞辯論期
    日即可知悉，所稱於九十年四月二十日閱卷始知悉云云，要無可採。是上訴人遲
    至九十年五月七日始向本院提起再審之訴，顯已逾三十日之不變期間，其訴自不
    合法。再者，民事訴訟法第四百九十六條第一項第十三款規定之發見未經斟酌之
    證物或得使用該證物，係指前訴訟程序事實審言詞辯論終結前已存在之證物，因
    當事人不知有此致未經斟酌，現始知之，或雖知有此而不能使用，現始得使用者
    而言。查前開支票係原確定判決之基礎證物，經被上訴人於前訴訟程序提出及提
    示上訴人辯論，原確定判決於斟酌後並記明其採取之理由，此觀判決書記載甚明
    ，自無所謂發見未經斟酌之證物可言。上訴人據此證物提起再審之訴，於法亦有
    未合。故上訴人本件再審之訴為不合法，原審依法本應以裁定駁回之，始為適法
    。乃原審認再審之訴為無理由，以判決駁回，雖有未當，然與上訴人應受駁回其
    訴裁判之結果，初無二致，仍應認其上訴為無理由。上訴論旨，猶執陳詞，指摘
    原判決不當，聲明廢棄，非有理由。
據上論結，本件上訴為無理由，依民事訴訟法第四百三十六條之一第三項、第四百四
四十九條第二項、第七十八條，判決如主文。
中　　　華　　　民　　　國　　九十一　　年　　　六　　　月　　二十五　　日
                                  民事第二庭
                                      審判長法  官　羅 培 昌
                                            法　官　林 金 灶
                                            法　官　陳 瑞 水
右為正本係照原本作成。
本判決不得上訴。
中　　　華　　　民　　　國　　九十一　　年　　　六　　　月　　二十七　　日
                                        法院書記官　楊 筱 惠
